【裁判字號】    94,易,1757
【裁判日期】    950316
【裁判案由】    詐欺
【裁判全文】
臺灣臺北地方法院刑事判決              94年度易字第1757號
    公  訴  人  臺灣臺北地方法院檢察署檢察官
    被      告  甲○○
                        5樓之.
上列被告因詐欺案件，經檢察官聲請以簡易判決處刑（九十四年
度偵緝字第一二二六號），嗣經本院受理後（九十四年度簡字第
一七四０號），認為不宜以簡易判決處刑，而改以通常程序審理
，本院判決如下：
    主  文
甲○○幫助意圖為自己不法之所有，以詐術使人將本人之物交付
，處有期徒刑肆月，如易科罰金，以參佰元折算壹日。
    事  實
一、甲○○能預見提供自己之帳戶供他人使用可能係供他人作為
    詐欺犯罪之用，竟基於幫助他人實施詐欺之不確定故意，於
    民國九十四年一月底某日，將其前於同年月二十七日在中國
    信託商業銀行城中分行（設於台北市中正區○○○路○段八
    三號一樓，起訴書誤載為大里分行）帳號00000000
    0000號帳戶（下稱上開中國信託帳戶）之存摺、提款卡
    及密碼，交由詐欺集團利用，供作存提款及匯款之用，幫助
    詐欺集團成員實施詐欺犯行，嗣乙○○於九十四年二月上旬
    某日見網路上該詐欺集團刊登佯裝購賣虛擬貨幣之廣告，遂
    於九十四年二月十五日下午一時許致電該詐欺集團，由該集
    團成員某年籍姓名均不詳之成年女子接聽，向乙○○佯稱：
    「若欲購買虛擬貨幣當面交易（聲請簡易判決處刑書誤載為
    以電話交友為詐騙方式），需先匯款新台幣（下同）二千元
    」等語，致乙○○誤信為真而陷於錯誤，旋於同日下午一時
    五十二分許至中國信託員林分行，依該年籍姓名均不詳之成
    年女子之指示將二千元匯入甲○○所開立之上開帳戶，乙○
    ○於轉帳完畢後發覺有異，並報警處理，然前開款項旋於同
    日遭人提領，始循線查獲上情。
二、案經乙○○訴由台中縣警察局霧峰分局報請台灣台中地方法
    院檢察署呈請台灣高等法院檢察署核令移轉台灣台北地方法
    院檢察署檢察官聲請簡易判決處刑。
    理  由
一、訊據被告甲○○固不否認其於上開時地點開立中國信託商業
    銀行城中分行帳戶，領有存摺、金融卡，並曾變更密碼為一
    九七九等情不諱，惟矢口否認有何將帳戶交付他人以幫助詐
    欺之犯行，辯稱：「伊想在過年前找到工作，接洽過統一保
    全、中興保全等公司，他們都要薪資轉帳帳戶，所以我辦了
    第一銀行、中國信託、國泰世華等帳戶，之所以辦中國信託
    帳戶是為了方便伊母親匯款給伊，伊要去７─１１提款時不
    用扣七元，之後與女友丙○○○去ＫＴＶ唱歌，伊不知道放
    存摺、開戶印鑑章的包包在ＫＴＶ中遺失了，直到九十四年
    四月銀行通知伊說伊的帳戶被列為警示帳戶，伊才發現放這
    些存摺的包包不見了，伊不知道遺失存摺帳戶被詐欺集團利
    用，並未將上開中國信託帳戶交給詐欺集團使用，洵無幫助
    詐欺犯行。」云云。經查：
（一）證人乙○○因遭該詐欺集團成員即姓名年籍不詳成年女子
      以購買虛擬貨幣為詐騙方法，施用詐術而陷於錯誤將二千
      元款項匯入被告上開中國信託帳戶等情，為被告所不否認
      ，並有證人乙○○於警詢及本院審理中（詳台灣台中地方
      法院檢察署九十四年度偵字第六六六九號卷第九、十頁及
      本院九十五年一月二十三日審判筆錄）證述明確，且有中
      國信託商業銀行九十四年三月四日中信銀作業第0000
      000000七號函檢附整合性通訊資料維護表、對帳單
      各一件在卷可證，足認被告所開立之上開中國信託帳戶確
      遭該姓名年籍不詳成年女子所屬詐欺集團作為實施詐欺犯
      行之用。
（二）被告於本院審理時先辯稱係為找工作需要，在尚無任何公
      司決定錄用其之情況下，先辦理上開中國信託銀行帳戶及
      至第一銀行、國泰世華銀行等銀行開戶，以便日後有公司
      決定予以錄用時作為薪資轉帳帳戶之用等語（詳本院九十
      四年十二月十三日準備程序筆錄、九十五年三月一日訊問
      筆錄、九十五年三月二日審判筆錄），經檢察官質之既然
      統一保全僅要求被告交付第一銀行存摺，被告何以要辦理
      上開中國信託帳戶後，被告復改稱之所以辦理上開中國信
      託帳戶及國泰世華帳戶，是為了方便其母匯款予其花用時
      ，其要去７─１１提款時不用扣七元等語（詳本院九十五
      年三月二日審判筆錄第九、十頁），其前後所述互異，已
      有可疑。況依社會常情，一般公司行號係決定錄用員工後
      ，始要求員工向其公司所指定之銀行特定分行申請帳戶供
      轉帳之用，斷不可能於決定錄用員工之前即要求應徵之人
      先辦理某家銀行帳戶作為日後薪資轉帳之用，且台灣之銀
      行分行眾多，每家公司往來之銀行亦為該銀行特定往來分
      行，亦不可能僅告知被告前往某家銀行之任何一家分行開
      戶，故被告辯稱其為找工作而辦理上開中國信託帳戶云云
      ，要與常情不合，不足採信。至於證人即被告女友丙○○
      ○於本院九十五年三月二日審理時證稱被告係為薪資轉帳
      始辦理上開中國信託帳戶，惟於ＫＴＶ中遺失云云（詳本
      院九十五年三月二日審判筆錄），如前述與常情有違，應
      屬迴護被告之詞，要不足採。
（三）再被告如確為方便其母匯款予其花用始開立上開中國信託
      帳戶，並已變更密碼，其置放上開中國信託帳戶存摺之皮
      包又置放其他申辦之國泰世華、第一銀行帳戶之存摺、印
      章、國民身分證、駕駛執照等物（詳本院九十五年三月二
      日審判筆錄），衡諸國民身分證、駕駛執照均為日常重要
      之證件，被告何以自九十四年一月底遺失至四月間銀行通
      知之前，均未發覺？實與常情有違。再依一般社會常情，
      欲使用金融卡領取款項者，須於金融機構所設置之自動櫃
      員機上依指令操作，並輸入正確之密碼，方可順利領得款
      項，若非帳戶所有人同意、授權而告知金融卡密碼等情況
      ，單純持有金融卡之人，欲隨機輸入號碼而領取款項之機
      會，以磁條金融卡四位密碼之設計，不法之人任意輸入號
      碼而與正確之密碼相符者，機率微乎其微，又依常情而論
      ，稍有社會歷練、經驗之人，均知金融卡應與其存摺、印
      鑑章、密碼分別保存，或者將密碼牢記心中而不在任何物
      體上標示或載明密碼，以免徒增帳戶款項遭人持金融卡併
      同輕易得知之密碼盜領款項，被告尚非屬至愚之輩，前揭
      社會經驗常情，亦應為被告所知稔，況金融存款帳戶事關
      存戶個人財產權益之保障，其與存戶及提款卡結合，專有
      性自屬更高，若落入不明人士手中，極易被利用為取贓之
      犯罪工具，是一般人均有妥為保管以防止他人任意使用之
      認識，本案被告於取得上開中國信託帳戶並變更為其個人
      使用之密碼為一九七九後，竟又將變更後之密碼記載在同
      放於皮包內之電話簿上，與印鑑章、存摺一同放置，此均
      與上揭經驗法則有違，被告所辯上開中國信託帳戶存摺、
      印章與國民身分證、駕駛執照等物一同遺失，其並未查覺
      ，直到二個月後銀行通知始發現云云，實難採信。是被告
      確有主動提供上開中國信託帳戶提款資料即金融卡、密碼
      及存摺與該年籍姓名均不詳之成年女子所屬詐欺集團使用
      之情應屬無疑。
（四）一般國人向金融機構開設帳戶，並無任何法令限制，若係
      用於存提款之正當用途，大可光明正大自行申請使用，而
      帳戶之用途係用來存提款項，一旦有人收集他人帳戶做不
      明使用，依一般常識認知，極易判斷乃係該隱身幕後之使
      用人基於使用別人之帳戶，存提款情形可不易遭人循線追
      查之考慮而為，自可產生與不法犯罪目的相關之合理懷疑
      ，且依一般稍具知識之人，對於日常生活常見之不法之徒
      ，利用他人帳戶以掩人耳目進行之不法行為中，最常見者
      不外乎詐騙他人錢財，而以帳戶作為犯罪工具，是存摺、
      印鑑、密碼、金融卡等乃係個人重要物件，一般人自不會
      任意交由他人保管，被告竟仍將上開帳戶之存摺、密碼及
      金融卡均交予來路不明人士使用，則被告對該收集帳戶之
      人可能利用帳戶從事詐欺犯罪應可預見其發生，而被告仍
      願意提供使用，足見被告於提供上開中國信託帳戶予詐欺
      集團使用之時，主觀上確有幫助他人詐欺取財之故意。
    綜上所述，本件事證業已明確，被告幫助詐欺犯行，堪以認
    定。
二、按刑法上之幫助犯，係對於犯罪與正犯有共同之認識，而以
    幫助之意思，對於正犯資以助力，而未參與實施犯罪之行為
    者而言，最高法院八十八年度臺上字第一二七０號判決可資
    參照。被告基於幫助之犯意，提供前揭帳戶存摺、提款卡及
    密碼予前開詐欺集團，該詐欺集團以詐術使被害人乙○○陷
    於錯誤，而轉帳至被告所提供之上開中國信託帳戶，再經由
    該詐欺集團提領，並無證據證明被告有參與詐欺犯行之構成
    要件行為。核被告所為，係幫助犯刑法第三百三十九條第一
    項詐欺取財罪。被告基於幫助之犯意而為詐欺構成要件以外
    之行為，係刑法第三十條第一項所定之幫助犯，依刑法第三
    十條第二項之規定減輕其刑。爰審酌被告素行、提供帳戶供
    犯罪集團使用，所為已影響社會正常經濟交易安全，增加被
    害人尋求救濟之困難，並使犯罪之追查趨於複雜，影響社會
    治安及其犯罪之動機、目的、手段、生活狀況、智識程度，
    被害人乙○○所受損失為二千元，犯罪後否認犯行之態度等
    一切情狀，量處如主文所示之刑，並諭知易科罰金之折算標
    準。至被告交予前開詐欺集團之上開帳戶存摺及提款卡等物
    ，雖係供犯罪所用之物，但未經扣案，迄今仍未取回，復非
    義務沒收之物，為免日後執行困難，爰不為沒收之諭知，附
    此敘明。
據上論斷，應依刑事訴訟法第四百五十二條、第二百九十九條第
一項前段，刑法第三百三十九條第一項、第三十條第一項前段、
第二項、第四十一條第一項前段，罰金罰鍰提高標準條例第一條
前段、第二條，判決如主文。
本案經檢察官高怡修到庭執行職務
中    華    民    國    95    年    3    月    16    日
                  刑事第十庭審判長法  官  林婷立
                                  法  官  紀文惠
                                  法  官  黃雅芬
如不服本判決，應於判決送達後十日內，向本院提出上訴狀。
                                  書記官  林碧華
中    華    民    國    95    年    3     月    16    日
附錄本案論罪法條
刑法第三百三十九條第一項
意圖為自己或第三人不法之所有，以詐術使人將本人或第三人之
物交付者，處五年以下有期徒刑、拘役或科或併科一千元以下罰
金。


司法院資訊處製作；財團法人民間司法改革基金會備份。
